【裁判字號】    95,上易,753
【裁判日期】    950727
【裁判案由】    毒品危害防制條例
【裁判全文】
臺灣高等法院臺中分院刑事判決         95年度上易字第753號
上  訴  人
即  被  告  甲○○
                      號
                    （現因另案在臺灣臺中戒治所戒治中）
上列上訴人因持有毒品案件，不服臺灣彰化地方法院95年度易字
第344號中華民國95年4月28日第一審判決（案經臺灣彰化地方法
院檢察署以95年度偵字第2358號聲請簡易判決處刑，經臺灣彰化
地方法院本院彰化簡易庭認為不宜以簡易判決處刑，簽移該法院
普通庭改行通常程序，並裁定改依簡式審判程序審理），提起上
訴，本院判決如下：
    主  文
上訴駁回。
    事  實
一、甲○○前曾因妨害自由等案件，經臺灣臺中地方法院以88年
    度訴字第1611號分別判處有期徒刑2月及3月，應執行有期徒
    刑4月，緩刑3年確定，後因撤銷緩刑而送監執行，並於民國
    90年3月24日執行完畢。仍不知悔改，於94年4月中旬不詳時
    間，其友人黃建清在甲○○位於彰化縣彰化市○○里○○路
    ○段560巷26號住處留下其所有施用後剩餘之海洛因5小包（
    標示為HR+之4小包驗後淨重0.03公克，空包裝重0.82公克；
    標示1之1小包則含微量海洛因，驗後淨重2.02公克，空包裝
    重0.22公克；上開5小包合計淨重2.05公克），甲○○明知
    該5小包海洛因屬毒品危害防制條例第2條第2項第1款所列之
    第一級毒品，依法不得持有，仍自該時起至同年5月22日17
    時50分許，將之藏放在上開住處3樓其居住房間之保險箱內
    ，而非法持有該海洛因5小包。嗣於94年5月22日17時50分許
    ，在其上開住處為警查獲，並扣得上揭其持有之海洛因5小
    包，始查悉上情。
二、案經彰化縣警察局彰化分局報請臺灣彰化地方法院檢察署檢
    察官偵查起訴。
    理  由
一、訊據被告甲○○於本院審理時固坦承其持有上開第一級毒品
    海洛因5小包之事實，惟否認其有另犯非法持有第一級毒品
    之犯行，辯稱：伊平時係將海洛因與安非他命放在一起吸食
    ，但施用的海洛因的次數及數量均較少，林立佑可以證明伊
    有施用海洛因；又伊在警察局時警察問伊有無施用海洛因，
    伊因害怕被判重刑，所以才說沒有施用，只有交代海洛因的
    來源，伊目前已因施用毒品接受戒治，不應再被判持有毒品
    罪云云。經查：
  (一)被告於警詢及檢察官訊問時均供稱：伊沒有施用海洛因等語
    。且被告於94年5月22日經警採集其尿液送請彰化縣衛生局
    檢驗結果，甲基安非他命呈陽性反應，嗎啡則呈陰性反應，
    此有彰化縣警察局彰化分局委託檢驗尿液代號與真實姓名對
    照認證單及彰化縣衛生局94年5月30日出具之煙毒尿液檢驗
    成績書各1紙附卷可稽。而檢察官再將該次採集之尿液送請
    詮昕科技股份有限公司（下稱詮昕公司）檢驗結果，可待因
    及嗎啡亦呈陰性反應，此有臺灣彰化地方法院檢察署94年度
    保管字第4939號扣押物品清單（被告尿液）及詮昕公司94年
    9月29日第00000000號濫用藥物尿液檢驗報告各1紙在卷足憑
    。可見被告確無施用第一級毒品海洛因之情事，是被告於警
    詢及檢察官訊問時供稱：伊沒有施用海洛因等語，應堪採信
    。被告事後改稱：伊平時係將海洛因與安非他命放在一起吸
    食，但施用的海洛因的次數及數量均較少云云，應係事後飾
    卸之詞，難以遽採。至被告於本院審理時聲請詰問證人林立
    佑，用以證明其確有施用海洛因之情事，惟證人林立佑並非
    毒品鑑識專家，縱曾目擊被告有施用毒品之行為，亦難僅憑
    眼見即確認被告所施用者為海洛因，故尚無傳訊證人林立佑
    之必要，被告此部分聲請應予駁回，附此敘明。
  (二)而原審法院於94年5月23日係以被告有施用第二級毒品安非
    他命為由，裁定將被告送勒戒處所觀察、勒戒乙情，此有原
    審法院94年度毒聲字第355號裁定1份在卷可按。足見被告並
    未因施用第一級毒品海洛因之行為而接受觀察、勒戒。
  (三)又被告經警查獲之海洛因5小包，經送法務部調查局鑑定結
    果，其中標示為HR+之4小包驗後淨重0.03公克，空包裝重
    0.82公克；標示1之1小包則含微量海洛因，驗後淨重2.02公
    克，空包裝重0.22公克，此有該局94年7月29日調科壹字第
    140011781號鑑定通知書1份附卷可參。
  (四)綜上所述，被告既無施用海洛因之行為，其非法持有海洛因
    之行為，自應依法論科。
二、核被告所為，係犯毒品危害防制條例第11條第1項之持有第
    一級毒品罪。復查被告行為後，罰金罰鍰提高標準條例第二
    條業已刪除，而刑法第41條第1項前段關於易科罰金之折算
    標準業已由舊法之銀元100元、200元、300元修正為新台幣
    1,000元、2,000元、3,000元，因屬科刑規範事實之變更，
    其折算標準為裁判時所應諭知，自有就新舊法規定比較之必
    要，經比較新舊法結果，以被告行為時之舊法較有利於被告
    ，是依刑法第2條第1項前段之規定，應適用被告行為時之舊
    法即修正前刑法第41條第1項前段、修正前罰金罰鍰提高標
    準條例第2條之規定，諭知以銀元100元折算1日易科罰金之
    折算標準。原審以被告罪證明確，因之適用毒品危害防制條
    例第11條第1項及刑法第11條前段、第47條等規定，並審酌
    被告之素行、持有期間及數量、動機、目的、方法、所生之
    危害及犯後態度等一切情狀，量處被告有期徒刑3月，並依
    修正前刑法第41條第1項前段規定諭知易科罰金之折算標準
    （即如易科罰金，以銀元300元折算1日）；又以扣案第一級
    毒品海洛因5小包（驗後淨重合計2.05公克）暨包裝上開海
    洛因內含海洛因殘渣已無法析離之包裝袋5個（空包裝重合
    計1.04公克），均屬第一級毒品，皆應依毒品危害防制條例
    第18條第1項前段之規定，沒收銷燬之，經核其認事用法及
    量刑並無違誤之處，應為適法。本件被告提起上訴，以其平
    時係將海洛因與安非他命放在一起吸食，但施用的海洛因的
    次數及數量均較少，又其目前已因施用毒品接受戒治，不應
    再被判持有毒品罪云云，並無理由，應予駁回。而以往實務
    見解，認原判決未及比較適用新舊法時，上訴後，雖比較結
    果以舊法有利於行為人，而原判決別無其他撤銷事由，仍應
    由本院以此為由撤銷改判。惟修正後之規定係以適用行為時
    法為原則，因此原判決雖未及比較適用，然上訴本院後，經
    比較新舊法，行為後之法律並非較有利於行為人，仍應適用
    行為時法，則原判決適用行為時法即無不當，自不構成撤銷
    之事由，併予敘明。
據上論斷，應依刑事訴訟法第368條，判決如主文。
本案經檢察官乙○○到庭執行職務。
中    華    民    國    95    年    7    月    27     日
            刑事第七庭  審判長法  官  林  榮  龍
                              法  官  江  錫  麟
                              法  官  許  秀  芬
上列正本證明與原本無異。
不得上訴。
                              書記官    瑞  芳
中    華    民    國    95    年    7    月    30     日
附錄論罪科刑法條：
毒品危害防制條例第11條第1項：
持有第一級毒品者，處3年以下有期徒刑、拘役或新臺幣5萬元以
下罰金。
                                                      Ａ


司法院資訊處製作；財團法人民間司法改革基金會備份。
